臺灣桃園地方法院民事判決
110年度訴字第1676號
原      告  駱光星  
兼上列1 人
訴訟代理人  林阿桃  
被       告 盧啓傑  
            許顥瀚  
            黃胤庭  
上列當事人間請求損害賠償事件，本院於民國110 年11月19日言
詞辯論終結，判決如下
    主      文
一、被告應連帶給付原告新臺幣貳佰陸拾捌萬參仟壹佰元，及均
    自民國一○八年十月八日起至清償日止，按週年利率百分之
    五計算之利息。
二、原告其餘之訴駁回。
三、訴訟費用由被告連帶負擔百分之五十二，餘由原告負擔。
四、本判決第一項，於原告以新臺幣捌拾玖萬伍仟元為被告供擔
    保後，得假執行。
五、原告其餘假執行之聲請駁回。
    事實及理由
壹、程序方面：
一、按原告於判決確定前，得撤回訴之全部或一部；但被告已為
    本案之言詞辯論者，應得其同意；訴經撤回者，視同未起訴
    ，民事訴訟法第262 條第1 項、第263 條第1 項前段分別定
    有明文。本件原告於民國110 年8 月2 日起訴請求被告盧啓
    傑、許顥瀚、黃胤庭、陳奕任（下合稱盧啓傑等4 人）應連
    帶給付新臺幣（下同）413萬8,500 元本息，嗣原告因與被
    告陳奕任達成和解，而於110 年11月4 日具狀撤回對陳奕任
    之起訴（見本院卷二第250 頁），陳奕任部分既經原告撤回
    ，視同未起訴，本院自毋庸審理，先予敘明。
二、被告均經合法通知，未於言詞辯論期日到場，核無民事訴訟
    法第386 條所列各款情形，爰依原告之聲請，依同法第385
    條第1 項前段規定，由其一造辯論而為判決。
貳、實體方面：
一、原告主張：被告黃胤庭、許顥瀚共同發起、主持、指揮犯罪
    組織，實行詐欺取財行為，被告盧啓傑、陳奕任及訴外人許
    家瑋則先後加入詐欺集團。陳奕任於108 年8 月間撥打原告
    林阿桃手機佯稱其為聚億開發有限公司（下稱聚億公司）業
    務陳志雄，欲收購林阿桃配偶即原告駱光星之殯葬商品；同
    年月底某日，陳奕任偕同化名為許海楠之訴外人許家瑋，至
    原告住處收取駱光星之殯葬商品；同年9 月初某日，陳奕任
    、許家瑋與佯稱為聚億公司代表之被告盧啓傑至原告住處，
    表示願以1,700 萬元收購駱光星之殯葬商品，但原告須先繳
    交255 萬元稅金，林阿桃表示無力負擔，陳奕任與許家瑋便
    稱只要提供擔保品，公司股東可以代為墊付，之後便安排年
    籍姓名不詳之金主及代書至原告住處簽署300 萬元借據及抵
    押文件，陳奕任並帶林阿桃至中壢戶政事務所辦理印鑑證明
    ；同年月11日，陳奕任與金主在原告住處，由金主交付面額
    251 萬3,500 元之支票給林阿桃，林阿桃再轉交給陳奕任。
    同年月30日，陳奕任與許家瑋在原告住處交付21張骨灰罐提
    貨券給林阿桃，並表示須補繳稅金；同年10月1 日，陳奕任
    、許家瑋再次安排林阿桃向不詳金主抵押借款，此次借款16
    2 萬5,000元均由林阿桃交付給陳奕任；同年月8 日，許家
    瑋交付提貨券給林阿桃簽收，隨即避不見面，原告始知受騙
    ，並因此受有413 萬8,500 元（計算式：251 萬3,500 元＋1
    62 萬5,000 元＝413萬8,500 元）之損害。爰依侵權行為之
    法律關係，訴請被告賠償其因受詐欺所受損害及加給法定遲
    延利息等語。並聲明：㈠被告應連帶給付原告413 萬8,500 
    元，及自108 年10月8 日起至清償日止，按週年利率5%計算
    之利息；㈡願供擔保請准宣告假執行。
二、被告經合法通知，均未於言詞辯論期日到場，亦未提出書狀
    作何聲明或陳述。
三、經查：
  ㈠原告主張之事實，業據其提出臺灣基隆地方法院（下稱基隆
    地院）109 年度重訴字第3 號刑事判決節本、109 年度重訴
    字第9 號、13號、109 年度訴字第697 號、711 號、109 年
    度易字第464 號刑事判決、產品估價單、「許海楠」、「陳
    志雄」之聚億公司名片、駱光星簽收新光銀行面額263 萬3,
    500 元之本行支票簽收單、桃園市○鎮區○○段000 地號土地
    登記第一類謄本、同段495 建號、496 建號建物登記第一類
    謄本、108 年壢平登跨字第025650號土地登記申請書、抵押
    權設定契約書、抵押權設定契約書其他約定登記事項、骨灰
    罐提貨單、108 年10月1 日平資字第64080 號土地登記申請
    書、預告登記同意書、林阿桃在平鎮地政事務所與現金合照
    之照片、聚億公司108 年9 月18日251 萬3,500 元貨款收據
    、108 年10月7 日162 萬5,000元貨款收據等件為證（見本
    院卷一第5-27、53-445頁），核與本院職權調閱之基隆地院
    109 年度重訴字第3 號刑事判決（見本院卷二第2-234 頁）
    及相關刑事卷宗電子檔相符。又盧啓傑等4 人及許家瑋因3 
    人以上共同犯詐欺取財罪業經基隆地院判決有罪，有上開刑
    事判決在卷可稽，且被告均已於言詞辯論期日前相當時期受
    合法通知，未於言詞辯論期日到場爭執，復未提出書狀以資
    抗辯，依民事訴訟法第280條第3項準用第1項之規定，視同
    自認，是原告主張之事實，堪信為真實。
  ㈡按因故意或過失，不法侵害他人之權利者，負損害賠償責任
    。故意以背於善良風俗之方法，加損害於他人者亦同。數人
    共同不法侵害他人之權利者，連帶負損害賠償責任，民法第
    184 條第1 項及第185 條第1 項分別定有明文。又所謂共同
    侵權行為，係指數人共同不法對於同一之損害，與以條件或
    原因之行為。加害人於共同侵害權利之目的範圍內，各自分
    擔實行行為之一部，而互相利用他人之行為，以達其目的者
    ，仍不失為共同侵權行為人，而應對於全部所發生之結果，
    連帶負損害賠償責任。查，盧啓傑等4 人及許家瑋以聚億公
    司欲收購駱光星之殯葬商品為由，詐騙原告為抵押貸款繳付
    稅金並收取413 萬8,500 元等情，已如前述，本件原告遭詐
    騙之方式，係經由多人分工進行詐騙之集團犯罪行為，盧啓
    傑等4 人及許家瑋共同參與其中並各自分擔詐騙行為之一部
    ，互相利用他人之行為，以達詐騙原告取得財物之目的，自
    屬共同侵權行為之人，不因嗣後分贓多寡而異，準此，本件
    原告請求被告應負連帶損害賠償責任，自屬有據。
  ㈢按連帶債務人相互間，除法律另有規定或契約另有訂定外，
    應平均分擔義務。又因連帶債務人中之一人為清償、代物清
    償、提存、抵銷或混同，而債務消滅者，他債務人亦同免其
    責任；債權人向連帶債務人中之一人免除債務，而無消滅全
    部債務之意思表示者，除該債務人應分擔之部分外，他債務
    人仍不免其責任，民法第280條前段、第274條、第276條第1
    項分別定有明文。依此規定，債務人應分擔部分之免除，仍
    可發生絕對之效力，亦即債權人與連帶債務人中之一人成立
    和解，如無消滅其他債務人連帶賠償債務之意思，而其同意
    債權人賠償金額超過民法第280條「依法應分擔額」者，因
    債權人就該連帶債務人應分擔之部分，並無作何免除，對他
    債務人而言，固僅生相對之效力而無上開條項之適用，但其
    應允債權人賠償金額如低於「依法應分擔額」時，該差額部
    分，即因債權人對其應分擔部分之免除而有該條項規定之適
    用，並對他債務人發生絕對之效力（最高法院98年度台抗字
    第200號裁定意旨參照）。查，依前揭刑事判決所認定之犯
    罪事實，足認本件參與詐騙原告金錢之詐欺集團成員應為盧
    啓傑等4人及許家瑋，共計5人，是依前開規定，應由上開5
    人負連帶賠償責任。又本件既無證據證明其等間就應分擔額
    另有約定，依民法第280條規定，其等自應平均分擔上開債
    務，是以，上開共犯5人之內部分擔額各為82萬7,700元【計
    算式：413萬8,500元÷5＝82萬7,700元】，而原告已與許家瑋
    以60萬元達成和解，並已全數受償，有本院電話查詢紀錄表
    及部分賠償協議書在卷可佐（見本院卷二第264、268-270頁
    ），另與陳奕任以50萬元達成和解（見本院卷二第252頁）
    ，且於本件言詞辯論終結前已受償30萬元，有和解書及本院
    110年11月19日言詞辯論筆錄在卷可參（見本院卷二第252、
    259頁），而依上開部分賠償協議書及和解書之記載，原告
    除拋棄對許家瑋及陳奕任和解金額外之其餘請求外，並無免
    除其他共同侵權行為人全部債務之意，亦即並無消滅全部債
    務之意思。依前開說明，被告對原告之侵權行為損害賠償義
    務，自應扣除原告已免除許家瑋及陳奕任所應分擔額之差額
    ，以及劉家瑋及陳奕任依和解契約已清償之金額60萬元及30
    萬元。是原告所得請求被告連帶賠償之金額，即應為268萬3
    ,100元【計算式：413萬8,500元－（82萬7,700元－60萬元）－
    （82萬7,700元－50萬元）－60萬元－30萬元＝268萬3,100元】
    。原告就此金額範圍內所為請求，為有理由，可以准許；逾
    此範圍所為請求，則為無理由，應予駁回。
　㈣末按負損害賠償責任者，除法律另有規定或契約另有訂定外
    ，應回復他方損害發生前之原狀，因回復原狀而應給付金錢
    者，自損害發生時起，加給利息；遲延之債務，以支付金錢
    為標的者，債權人得請求依法定利率計算之遲延利息；應付
    利息之債務，其利率未經約定，亦無法律可據者，週年利率
    為5 ％，民法第213 條第1 項、第2 項、第233 條第1 項前
    段、第203 條分別定有明文。經查，原告受前揭詐騙集團詐
    騙，而分別於108年9月11日及同年10月1日將借得之款項251
    萬3,500元及162萬5,000元交詐騙集團成員陳奕任，致原告
    受有損害，依上開規定，原告自得請求被告給付自損害發生
    時起至清償日止之法定遲延利息，原告就其所受損害，僅請
    求自108年10月8日起至清償日止，按週年利率5%計算之利息
    ，自屬有據。
四、綜上所述，原告依侵權行為法律關係，請求被告連帶給付26
    8萬3,100元，及均自108年10月8日起至清償日止，按週年利
    率5%計算之利息，為有理由，應予准許。逾此部分，即屬無
    據，應予駁回。
五、原告陳明願供擔保請准宣告假執行，就原告勝訴部分，核無
    不合，爰酌定相當之擔保金准許之；至其敗訴部分，假執行
    之聲請失所依附，應予駁回
六、本件事證已臻明確，兩造其餘之攻擊、防禦方法及所提事證
    ，經本院斟酌後認與判決結果不生影響，爰不一一加以論述
    ，附此敘明。
七、訴訟費用負擔之依據：民事訴訟法第79條、第85條第2 項。
中　　華　　民　　國　　110 　年　　12　　月　　17　　日
                  民事第一庭    法　官　郭俊德
以上正本係照原本作成
如對本判決上訴，須於判決送達後20日內向本院提出上訴狀。
如委任律師提起上訴者，應一併繳納上訴審裁判費。
中　　華　　民　　國　　110 　年　　12　　月　　20　　日
                                書記官　蕭尹吟